臺灣屏東地方法院民事判決　　　　　　　 95年度訴字第583號
原　　　告　第一商業銀行股份有限公司
法定代理人　丁○○
訴訟代理人　壬○○
被　　　告　乙○○○
兼訴訟代理　甲○○
人
被　　　告　辛○○
　　　　　　己○○
　　　　　　丙○○○
　　　　　　庚○○
兼上列4人共同
訴訟代理人　戊○○　　住屏東縣.
上列當事人間請求清償借款事件，本院於民國96年6 月4 日言詞
辯論終結，判決如下：
    主  文
被告甲○○應給付原告新台幣貳佰萬元，及如附表所示之利息、
違約金。
原告其餘之訴駁回。
訴訟費用由被告甲○○負擔。
本判決第一項於原告以新臺幣陸拾柒萬元供擔保後，得假執行。
    事實及理由
壹、程序部分：
    訴狀送達後，原告不得將原訴變更或追加他訴，但請求之基
    礎事實同一者、或不甚礙被告之防禦及訴訟之終結者，不在
    此限，民事訴訟法第255 條第1 項第7 款定有明文。查原告
    原起訴請求被告庚○○、甲○○、乙○○○、戊○○、辛○○、己○○、丙○○○負給付之責，嗣原告具狀為備位聲明
    ，請求被告甲○○給付如主文第1項所示之金額、利息及違約
    金，按其請求之基礎事實同一，且被告甲○○業已於同年月4
    日言詞辯論期日到庭辯論，不礙被告之防禦及訴訟之終結，
    核與前揭規定相符，應予准許，合先敘明。
貳、實體部分：
一、原告起訴主張：(1)先位部分：被告庚○○分別於民國80年11
    月20日邀同吳達政、81年8 月14日邀同被告戊○○、辛○○
    、己○○、丙○○○ (下稱戊○○等4 人)為 連帶保證人向
    屏東縣萬巒鄉農會（下稱萬巒鄉農會）分別借款新台幣（
    下同）100 萬元，利息及違約金之計算方式如附表所載（下
    稱系爭借款），詎其分別自85年1 月22日、85.12.15起即未
    依約繳納利息，依約定視為全部到期，尚積欠如主文第1項
    所示之本金、利息及違約金，吳達政於89年4 月18日死亡，
    被告甲○○及乙○○○為其繼承人，應負連帶清償之責，是
    被告甲○○、乙○○○及戊○○等4 人為連帶保證人，自應
    與被告庚○○負連帶清償責任。原告業已依法承受萬巒鄉農
    會，爰依消費借貸及連帶保證之法律關係，提起本件訴訟。
    (2)備位部分：如認先位請求不成立，因被告甲○○已於96年
    6 月4 日本院95年度重訴字第75號言詞辯論庭時坦承其以被
    告庚○○之名義，冒名向萬巒鄉農會借款，並以吳達政、被
    告戊○○等4 人等交與其保管之印章，在借據上連帶保證人
    處盜蓋印文，事前並未得到渠之同意，貸得款項實際上亦由
    其提領，並繳納放款後之利息，萬巒鄉農會與被告甲○○間
    具備成立消費借貸契約之合意，其自應負責清償全部借款本
    息及違約金。若認不成立消費借貸，因被告甲○○冒用吳達
    政、被告庚○○及戊○○等4 人之名義為借款及保證行為，
    致使萬巒鄉農會同意本案之借款，造成萬巒鄉農會之損害，
    同時亦造成原告之損害，原告於96年6 月4 日始知賠償義務
    人為被告甲○○，爰依侵權行為及不當得利之法律關係請求
    被告甲○○賠償。於本院聲明：(一)先位聲明：(1)被告庚○○
    、甲○○、乙○○○應連帶給付原告100 萬元，及如附表編
    號1 所示之利息、違約金。(2)被告庚○○、戊○○、辛○○
    、己○○、丙○○○應連帶給付原告100 萬元，及如附表編
    號2 所示之利息、違約金。(2)原告願供擔保請准宣告假執行
    。(二)備位聲明：被告甲○○應給付原告200 萬元，及如附表
    所示之利息及違約金；(2)原告願供擔保請准宣告假執行。
二、被告抗辯：
(一)、被告庚○○及戊○○等4人：
    與原告從無金錢往來，更未向原告借貸系爭借款或擔任連帶保
    證人。系爭借據上之簽名均為他人冒簽，被告庚○○從未收到
    原告借出之200萬元；至於借據上之印文，借款人處所蓋庚○○之印章並非庚○○所有，連帶保證人之印章則係伊等人連同
    印鑑證明一併交付被告甲○○，作為辦理祖產過戶之用。系爭
    借款撥給之帳戶並非被告庚○○所開立，並未取得系爭借款等
    語。並聲明：(一)原告之訴駁回；(二)如受不利判決，願供擔保請
    准宣告免為假執行。
(二)、被告甲○○：系爭借款係伊藉由辦理祖產土地登記時取得被
    告戊○○等4 人、庚○○、吳達政及訴外人、劉文雄、劉李
    菊妹、劉來華、吳達忠、吳達信、劉秀香之印章及身份證，
    未經其同意，自行持其等印章及身份證，委託代書向萬巒鄉
    農會借款多筆，所有借據均為其自行簽名，借得款項亦由其
    領取，其餘被告均不知情，伊現在沒有能力還錢等語。
三、經查，吳達政已於89年4 月18日死亡，被告甲○○、乙○○○未拋棄繼承為其繼承人等情，業據提出除戶戶籍謄本及繼
    承系統表為證，且為被告所不否認，堪信為真正。另原告主
    張之上揭借款事實，業據其提出財政部90年9 月14日台財融
    (三)字第0903000093號函及借據、放款帳卡各2 份為證，被告
    則以前揭詞置辯，是以本件爭執點為: (一)系爭借款是否為被
    告庚○○所借貸，並由吳達政 (被告甲○○、乙○○○之被
    繼承人)、 被告戊○○等4 人擔任連帶保證人？(二)被告甲○○是否應負系爭借款之返還責任？茲分述如下：
(一)、系爭借款是否為被告庚○○所借貸，並由吳達政及被告戊○○等4人擔任連帶保證人？
(1)、按當事人主張有利於己之事實者，就其事實有舉證之責任，
    民事訴訟法第277 條定有明文。原告主張被告庚○○向萬巒
    鄉農會借款，吳達政及被告戊○○等4 人擔保連帶保證人之
    事實，為被告庚○○及戊○○等4 人否認，原告自應就上開
    事實負舉證證明之責。
(2)、原告主張被告庚○○向萬巒鄉農會借款200 萬元，並由吳達
    政及被告戊○○等4 人擔任連帶保證人，固據其提出借據影
    本2 紙為證；惟本院依職權將原告提供被告庚○○及被告戊○○等4 人於借據上之簽名及印文，連同渠等在萬巒鄉農會
    之存款印鑑卡、戶政印鑑卡、乙種存款卡片原本暨個人庭寫
    字跡原本4 紙送交法務部調查局鑑定，比對結果印文部分庚○○、戊○○、林劉秋香均為不同，有法務部調查局96年3
    月6 日鑑定通知書及送鑑資料分析圖表在卷可稽（見本院卷
    第49頁至第52頁），又被告甲○○亦當庭表示系爭借據上之
    印文為其所盜蓋，復經證人即承辦本借款之代書黃芊慈即黃
    衣瑜於另案（本院95年度重訴字第75號）到庭證稱：除了81
    年9 月21日之借據外，其他借據的名字均係伊寫的等語相符
    ，業經本院依權職調閱上開卷經核屬實（見95年度重訴字第
    75號卷第169 、170 頁），足信被告庚○○及吳達政、被告
    戊○○等4 人並未向萬巒鄉農會借款並擔保連帶保證人，原
    未能提出其他證據證明之，自難為有利於其之認定，是以原
    告與被告庚○○間未成立消費借貸契約，而吳達政及被告戊○○等4 人亦未擔任連帶保證人，則原告依消費借款及保證
    關係，請求被告庚○○、吳達政之繼承人及被告戊○○等4
    人連帶給付系爭借款及利息、違約金，為無理由，應予駁回
    。
(二)、被告甲○○是否應負系爭借款之返還責任？
  　本件原告先位聲明既無理由，本院即應就後位聲明審理。按
    稱消費借貸者，謂當事人一方移轉金錢或其他代替物之所有
    權於他方，而約定他方以種類、品質、數量相同之物返還之
    契約，民法第474 條第1 項訂有明文，是消費借貸契約不以
    要式契約為要件，僅需交付借貸物予債務人，並約定以種類
    、品質、數量相同之物返還即可成立。經查，系爭借款係被
    告甲○○未經被告庚○○、吳達政及被告戊○○等4 人同意
    ，擅自以其名義向萬巒鄉農會辦理借款並擔任連帶保證人等
    情，業據其於另案95年重訴字第75號96年6 月4 日言詞辯論
    期日到庭陳稱：「（提示借據7 張「是否都是你寫的？」）
    都是我寫的。（請問借款是否都是你拿走了？）是的。」（
    見上開卷第168 頁），且被告戊○○等4 人提出萬巒鄉農會
    之存款條，其上載明共有3180萬元之借款存入甲○○帳戶，
    此有存款條影本為證（見上開卷第103 頁至第104 頁）。是
    足信系爭借款係由被告甲○○所借貸，且業已交付予被告甲○○，足認消費借貸關係，存在於原告與被告甲○○間，而
    被告甲○○於81年8 月15日取得上開借款後，陸續繳納利息
    分別至85年1 月22日及85年12月15日日止，未再依約繳納利
    息，此有原告提出貸放後交易記錄影本1 紙為證（本院卷第
    10、11頁），是以被告甲○○就系爭借款未為清償，原告依
    消費借貸法律關係請求被告甲○○給付如主文第1 項所示之
    金額及利息、違約金，為有理由，應予准許。
四、綜上所述，原告先位請求被告庚○○、吳達政之繼承人及被告
    戊○○等4人依消費借貸及連帶保證之法律關係，給付原告如
    主文第1項所示之金額及利息，為無理由，應予駁回。其備位
    請求被告甲○○給付原告如主文第1項所示之金額、利息及違
    約金，為有理由，應予准許。
五、原告陳明就其勝訴部分願供擔保請為宣告假執行，經核並無不
    合，爰酌定相當之擔保金額予以宣告。
六、據上論斷：本件原告之訴為一部有理由，一部無理由，並依
    民事訴訟法第79條、第390 條第2 項，判決如主文。
中　　華　　民　　國　　96　　年　　6 　　月　　20　　日
                  民事第二庭    法　官　吳思怡
正本係照原本作成。
如不服本判決，應於送達後20日內，向本院提出上訴狀。
中　　華　　民　　國　　96　　年　　6 　　月　　20　　日
                                書記官　王秋淑
┌────┬────┬─────────┬───────────────┐
│編號    │本金    │利     息         │違約金                        │
│        │(新台幣)│                  │                              │
├────┼────┼────┬────┼───────┬───────┤
│        │        │計算標準│起訖日  │本息逾期六個月│本息逾期六個月│
│        │        │        │        │內按左述利息加│以上按左述利息│
│        │        │        │        │計10%         │加計20%       │
├────┼────┼────┼────┼───────┼───────┤
│1       │1,000,00│11%     │85.01.22│85.2.23至85.8.│85.8.23至清償 │
│        │        │        │至清償日│22            │日            │
├────┼────┼────┼────┼───────┼───────┤
│2       │1,000,00│10.7%   │85.12.15│86.1.16至86.7.│86.7.16至清償 │
│        │        │        │至清償日│15            │日            │
└────┴────┴────┴────┴───────┴───────┘
